【裁判字號】    98,簡上,503
【裁判日期】    980625
【裁判案由】    恐嚇取財
【裁判全文】
臺灣板橋地方法院刑事判決             98年度簡上字第503號
上  訴  人
即  被  告  甲○○
上列上訴人即被告因詐欺案件，不服本院98年度簡字第840 號中
華民國98年3 月16日第一審判決（聲請簡易判決處刑案號：臺灣
板橋地方法院檢察署98年度偵緝字第126 號，移送併辦案號：臺
灣臺北地方法院檢察署97年度偵緝字第2713號），提起上訴，本
院管轄之第二審合議庭判決如下：
    主  文
上訴駁回。
    事  實
一、本案經本院審理結果，認第一審以被告甲○○所為係犯刑法
    第30條第1 項、第346 條第1 項之幫助恐嚇取財罪（原審判
    決誤植為幫助詐欺取財罪）及刑法第30條第1 項、第339 條
    第1 項之幫助詐欺取財罪，並依刑法第55條想像競合犯規定
    從一重之幫助恐嚇取財罪處斷，判處被告有期徒刑3 月，如
    易科罰金，以新臺幣1 千元折算1 日，其認事用法均無違誤
    ，量刑亦屬妥適，應予維持，並引用原審判決所載之事實、
    證據及理由（如附件）。
二、被告經合法傳喚，於準備程序及審理期日均未到庭，依其上
    訴狀所載上訴意旨略以：被告並無涉案，也是本案之被害人
    ，請還被告清白，撤銷原審判決云云。
三、經查：
  (一)被告前向中國信託商業銀行永和簡易型分行申請開設之帳號
    000000000000號帳戶（下稱甲帳戶）、向台北富邦銀行中山
    分行申請開設之帳號000000000000號帳戶（下稱乙帳戶），
    於民國96年12月22日遭不詳之人使用，分別作為向被害人李
    後新恐嚇取財、向被害人陳宥如詐欺取財之用，此有被害人
    李後新、陳宥如之指述可參，並有帳戶開戶基本資料暨交易
    明細、自動櫃員機交易明細表等附卷可稽。就上開帳戶何以
    淪為不詳之人使用之原因，被告於檢察官偵訊時係稱：甲帳
    戶的提款卡我不曾交給他人，但我的錢包約於97年6 月間有
    遺失過（見98年度偵緝字第126 號卷第31頁），乙帳戶於97
    年6 月間搬家時發現存摺、提款卡都不見了，但密碼沒有遺
    失，我不可能把密碼連同提款卡放在一起，我沒有把密碼告
    訴別人云云（見97年度偵緝字第2713號卷）。倘若屬實，被
    告既僅有遺失存摺、提款卡，未曾洩漏提款密碼，他人如何
    能無礙使用其帳戶？又該等存摺、提款卡果有遺失，何以被
    告未曾向各該銀行辦理掛失補發，長期置之不理？在在與常
    情相悖，委難採信。本件被告申請之帳戶確有淪為不詳之人
    犯罪使用，而被告對於該等帳戶何以淪為他人使用乙節，竟
    不能為合理之說明，參以目前社會上詐騙恐嚇歪風盛行，該
    犯罪集團通常僅以區區數千元代價即可取得人頭帳戶，其多
    方設計恐嚇、誘騙被害人，倘無把握能完全支配帳戶，豈會
    貿然指示被害人將金錢轉入該帳戶，以致徒勞？原審據以認
    定被告有提供上開帳戶予不詳之人，合於證據法則及一般經
    驗法則，未見有何違法之處。
  (二)查在金融機構開設帳戶、請領存摺及提款卡，一般係供作存
    戶個人資金流通之用，具有強烈之屬人性。又申請開設金融
    帳戶，依目前之社會現狀，鮮有特殊限制，一般民眾皆可於
    存入最低金額後申請開設，且同一人得向不同之金融機構申
    請數個存款帳戶使用，此為眾所週知之事實，故依一般人之
    社會經驗，若遇有不熟識之人不欲使用該人自己名義之金融
    帳戶，反而要求別人提供帳戶使用者，對於該等帳戶是否係
    供合法使用，衡情絕無不起疑心之理。況近年以來，利用電
    話以各式藉口要求被害人轉匯金錢至特定帳戶之詐欺、恐嚇
    手法，社會上迭有所聞，而被告為具備通常智識程度之成年
    人，對此應無不知之理。從而，被告對於上開向其收集金融
    帳戶使用之不詳之人，可能係利用其所提供之帳戶，作為詐
    欺、恐嚇取財犯罪之用，使偵查機關不易追查，事前應足以
    預見，竟仍交付提款卡及密碼予該不詳之人使用，顯有容認
    犯罪事實發生之本意，其有幫助該不詳之人利用其金融帳戶
    實行詐欺、恐嚇取財犯罪之不確定故意及行為甚明。
  (三)被告前因違反肅清煙毒條例等案件，經法院判處罪刑，並裁
    定應執行有期徒刑6 年6 月確定，嗣入監執行，於88年9 月
    29日縮刑假釋出監，迄91年12月19日期滿未經撤銷假釋，其
    未執行之刑以已執行論等情，有臺灣高等法院被告前案紀錄
    表可憑。本件被告提供上開二個帳戶予正犯之時間均不詳，
    嗣正犯於96年12月22日持該二個帳戶分別對被害人李後新、
    陳宥如實行恐嚇、詐欺取財犯罪，二者時間密接，復查無證
    據堪認被告係分別提供之，此部分應從有利於被告之認定，
    認被告係以一行為同時提供該二個帳戶。而正犯持以實行犯
    罪之時間，距被告上開有期徒刑執行完畢已逾5 年以上，是
    被告不成立累犯，附此敘明。
四、從而，原審認定被告係犯幫助恐嚇取財罪、幫助詐欺取財罪
    ，且是想像競合犯，從一重之幫助恐嚇取財罪處斷，而依刑
    法第346 條第1 項、第339 條第1 項、第30條第1 項前段、
    第2 項、第55條、第41條第1 項前段、刑法施行法第1 條之
    1 第1 項、第2 項前段，並審酌被告之品行、智識程度，所
    為助長財產犯罪風氣，致使執法人員難以追查該犯罪集團成
    員之真實身分，增加被害人尋求救濟之困難，並擾亂金融交
    易往來秩序，危害社會正常交易安全，被害人損失金額及被
    告犯罪後之態度等一切情狀，判處被告有期徒刑3 月，並諭
    知如易科罰金之折算標準，其認事用法，均無違誤，量刑亦
    屬妥適，應予維持。被告提起本件上訴，核無理由，應予駁
    回。
五、被告經合法傳喚，無正當理由未於審判期日到庭，爰依刑事
    訴訟法第455 條之1 第3 項、第371 條規定，不待其陳述，
    逕行判決。
據上論斷，應依刑事訴訟法第455 條之1 第1 項、第3 項、第37
1 條、第368 條、第373 條，判決如主文。
本案經檢察官謝岳龍到庭執行職務。
中    華    民    國    98    年    6     月    25    日
                  刑事第十一庭  審判長法  官  陳鴻清
                                      法  官  劉安榕
                                      法  官  朱嘉川
以上正本證明與原本無異。
不得上訴。
                                      書記官  陳聖儒
中    華    民    國    98    年    6     月    25    日
附錄本案論罪科刑法條全文：
中華民國刑法第339條
意圖為自己或第三人不法之所有，以詐術使人將本人或第三人之
物交付者，處5 年以下有期徒刑、拘役或科或併科1 千元以下罰
金。
以前項方法得財產上不法之利益或使第三人得之者，亦同。
前二項之未遂犯罰之。


司法院資訊處製作；財團法人民間司法改革基金會備份。
